最　高　行　政　法　院　判　決
　　　　　　　　　　　　　　　　　　 96年度判字第00938號
上　訴　人　臺灣泰科電子股份有限公司
代　表　人　甲○○
訴訟代理人　陳彥希律師
　　　　　　劉致慶律師
被 上訴 人　財政部臺北關稅局
代　表　人　許盧節英
上列當事人間因虛報進口貨物事件，上訴人對於中華民國94年3
月29日臺北高等行政法院93年度訴字第14號判決，提起上訴，本
院判決如下：
　　主  文
上訴駁回。
上訴審訴訟費用由上訴人負擔。
　　理  由
一、緣上訴人於民國（下同）90年至91年間委託華昇企業股份有
    限公司報運進口貨物42批（如附表），原申報貨物名稱為PO
    -LYSWITCH DEVICES-PPTC THERMISTOR（電阻），進口稅則
    第8533.40.00號，稅率FREE；經被上訴人查驗結果貨名為PO
    -LYSWITCH RESETTABLE FUSE（保險絲），應歸列進口稅則
    第8536.30.00號，稅率7.5%。被上訴人以本件實到貨物名稱
    核與原申報不符，認上訴人涉有虛報進口貨物名稱，逃漏進
    口稅款之行為，除所漏進口稅額在新臺幣5,000元以下，情
    節輕微並合於財政部之規定，免予處罰鍰外，乃依據海關緝
    私條例第37條第1項規定，處上訴人所漏進口稅額2倍之罰鍰
    ，並依同條例第44條規定，追徵所漏進口稅款（亦如附表所
    示），上訴人不服，循序申請復查、提起訴願，遞遭駁回，
    遂提起行政訴訟。
二、上訴人在原審起訴主張：本件產品為高分子正溫度係數熱敏
    電阻，而並非保險絲，依經濟部技術處報告，又稱POLYSWIT
    -CH元件，為使用具有正溫係數熱敏電阻器特性之高分子基
    填充導電複合材料做基礎所構成之熱敏電阻器，原產地為美
    、日兩國及其他輸入國如歐盟等國之海關均做如此認定，又
    國內7家學術機構所出具之鑑定報告，亦證明如此。自應歸
    列於第8533節電阻器項下，而型錄之性質為商業廣告文件，
    並非認定稅則號別之唯一依據。被上訴人將系爭產品歸入第
    8536節電路保護器下，已違反我國加入世界貿易組織所簽署
    之「資訊科技產品貿易協定」，將衍生國際貿易糾紛，為此
    求為撤銷原處分及訴願決定之判決等語。
三、被上訴人則以：系爭貨物依原廠中、英、日文型錄所載係為
    短路及過載電流之電路保護器，非電阻器。依據海關進口稅
    則解釋準則（下稱準則）規定，「依照稅則號別所列之名稱
    」乃核定稅則號別之優先適用規則。稅則第8533節節名為「
    電阻器」，第8536節節名為「電路開關、保護電路或連接電
    路用電氣用具（例如：開關、繼電器、熔絲裝置、突波遏止
    器、插頭、插座、燈頭、接線盒），其電壓未超過1000伏特
    者」，本件貨物依原廠型錄所載為由特殊聚脂及導體所構成
    之電子裝置，為專供短路及過載電流之電路保護器，因其作
    動原理不屬於稅則第8536.10目之「熔絲裝置」及第8536.20
    目之各種「斷路器」，參據HS註解之註釋自應核列稅則第85
    36.30目「其他電路保護器」項下等語，資為抗辯。
四、原審斟酌全辯論意旨及調查證據之結果，以：本件上訴人進
    口之系爭貨品，依據被上訴人取得之中文「電路保護產品手
    冊」第1頁說明，其操作原理是應用正溫度係數電阻之物理
    特性─亦即當溫度或電流增加時，其電阻亦隨之增加之特性
    所製成，泛用於電池組、通信系統、音響、電源供應器與電
    腦及其週邊等多種電子產品設備中，作為短路及過載電流電
    路保護器，並非原申報之熱敏電阻。再由被上訴人委請海關
    駐美、日代表代為蒐集原文「Polyswitch Resettable Fuse
    型錄」及日文「過電流過熱保護素子產品目錄」，其所載之
    貨名亦為「Resettable Fuse」。次查系爭貨物前經工研院
    電子工業研究所、國立成功大學電機工程系（下稱成大電機
    系）、經濟部工業局、國防部中山科學研究院（下稱中科院
    ）鑑定結果，為短路及過載電流之電路保護器自復保險絲，
    又查相同貨物Polyswitch自復保險絲MiniSMDC100-02及SRP1
    75S兩型，於88年11月25日經成大電機系鑑定為短路及過載
    電流保護器之自復保險絲；另不同規格之SRP200及SRP175兩
    型，經工研院電子工業研究所、經濟部工業局、以及中科院
    之鑑定，其鑑定結果均與上開中、英、日型錄所載名稱及內
    容完全相符。本件上訴人對被上訴人提出之上開中文「電路
    保護產品手冊」、英文「Polyswitch Resettable Fuse型錄
    」及日文「過電流過熱保護素子產品目錄」等文件之形式及
    內容之真正，並不爭執，足證系爭貨品係屬電路保護之自復
    保險絲，係作保護電路使用，並非作電阻器使用。按上訴人
    曾於88年11月10日報運進口不同規格之相同貨物，原申報貨
    名為RESISTOR，經被上訴人檢樣委請成大電機系鑑定結果，
    為短路及過載電流之電路保護器─自復保險絲，被上訴人乃
    據以認定上訴人有虛報貨名，逃漏進口稅款之行為，並已依
    法論處在案。又根據上揭「電路保護產品手冊」所載，本件
    貨物與上訴人88年所進口者同為電路保護用之自復保險絲，
    參依90年1月修訂之中文版國際商品統一分類制度註解第124
    1頁之詮釋：「本節（指第8536節）包括供防止電路過載用
    之其他裝置．．．」，本件來貨核屬第8536節「電路開關、
    保護電路或聯接電路用之電氣用具」範疇，非為第8533節「
    電阻器」下之貨品，洵堪認定。上訴人明知系爭來貨為電路
    保護之自復保險絲，卻申報為產品名稱、功能及用途不相干
    之熱敏電阻，以致發生虛報貨物名稱、逃漏進口稅款之情事
    ，其縱非故意屬實，亦難謂無過失，被上訴人依據海關緝私
    條例第37條第1項規定，處上訴人所漏進口稅額2倍之罰鍰，
    並依同條例第44條規定，追徵所漏進口稅款，於法應無不合
    。至於上訴人主張本件業經鑑定證人李嘉猷、吳朗、莊逸正
    及陳子平到庭結證系爭貨品係屬電阻器，認應列入稅則8533
    節免課關稅云云。惟據前成大教授吳朗庭證稱，渠係由上訴
    人請求該校電機系鑑定上訴人產品之特性，而由身分作鑑定
    ，渠鑑定結果，上訴人生產之polyswitch具有正溫度熱敏電
    阻的非線性電阻器，在適當的電路安排下可以做為電路保護
    ，但其實際功能因其沒有用過，並不瞭解，渠依據上訴人之
    委託鑑定產品之特性，未鑑定其功能等語。另證人莊逸正到
    庭證稱，渠於84年至91年間擔任工研院電子研究所檢測工程
    師，84年間由被上訴人檢送上訴人送生產之polyswitch請求
    該所鑑定其屬電阻器抑或電流保護器，渠當時以常溫下測試
    ，其電阻值極微小，確定其甚難在電路上作電阻使用，因此
    判定其屬過電流保護元件或保護器，而非電阻元件。其後上
    訴人自行請工研院電信研究所作出鑑定報告後，再次請求電
    子研究所做鑑定其生產之polyswitch，其電阻是否隨溫度之
    變化而變化，渠從攝氏25度做起，上訴人提供之2個產品會
    隨著溫度之上升而變化，尤其是到100度以後電阻值之變化
    比較明顯。渠對系爭產品之常態功能及該產品作為電流保護
    器之機率較大抑或作為電阻器之機率較大，因不在上訴人請
    求鑑定之範圍，渠不瞭解等語。另工研院電信研究所工程師
    陳子平到庭結證稱，渠係由上訴人請求鑑定其產品polyswit
    -ch而鑑定，經其測試結果，該polyswitch在攝氏25度至80
    度間，電阻值增加比較緩慢，超過80度以後其電阻值急遽上
    升，至上升至123.7度時，由於thermistor阻值的增加，使
    得npn達靈頓晶體開啟，發光二極體（LED）因此被點亮，由
    此可知thermistor可作為感測器之功能，以實驗結果來看，
    渠認為系爭產品係作電阻使用云云。證人李嘉猷到庭證稱渠
    係於88年間由被上訴人委請該校電機工程學系鑑定上訴人產
    品係屬電阻器抑或保護電路器，渠根據貨品元件，並於鑑定
    時搜集上訴人貨品之相關資料，其貨品名稱為自復式保險絲
    ，渠審查其名稱是可以接受的但與其報關之名稱不同，上訴
    人對其產品之用途亦無爭議。至88年12月間被上訴人再函請
    鑑定系爭產品可否稱為PTC熱阻器，亦即是否為正溫度系數
    熱阻器，渠函復被上訴人認為上訴人從未宣稱渠產品係屬PT
    C熱阻器等語。是就上開證人之證言，除證人陳子平認系爭
    係作電阻器使用外，其餘證人鑑定結果均未認系爭產品係屬
    電阻器。查證人陳子平雖認系爭產品係作電阻器使用，惟據
    被上訴人提出上訴人所不爭之中文「電路保護產品手冊」第
    1頁說明可知，系爭產品之操作原理是應用正溫度係數電阻
    之物理特性亦即當溫度或電流增加時，其電阻亦隨之增加之
    特性所製成，泛用於電池組、通信系統、音響、電源供應器
    與電腦及其週邊等多種電子產品設備中，作為短路及過載電
    流電路保護器，已見前述，是系爭產品並非作為熱敏電阻使
    用，至為顯然，上訴人此項主張尚難採據。次查上訴人請求
    被上訴人通知關稅總局前稅則處副處長證明系爭產品應歸列
    8533節免徵關稅一節。經查「關稅依海關進口稅則，由海關
    從價或從量徵收。」為關稅法第3條第1項前段所明定，我國
    海關自78年起對進口貨品之稅則分類即採行「世界關務組織
    」編訂之「商品名稱及編號調和制度」，中文名稱定為「國
    際商品統一分類制度」即HS，舉凡進口貨物之稅則分類悉依
    據解釋準則、類、章註及相關註解之規定辦理。依準則規定
    ，「依照稅則號別所列之名稱」乃核定稅則分類之優先適用
    規則。次查系爭貨物所牽涉之貨名計有電阻器、可變電阻器
    、熱敏電阻及自復保險絲等，倘為前3項之貨品則可歸類稅
    則第8533節，如為後者則適用稅則第8536節。根據上開「電
    路保護產品手冊」內容，已明白標示系爭貨物之名稱為短路
    及過載電流之保護器─「自復保險絲」，為泛用於各種電子
    產品設備，充作短路及過載電流之電路保護器，自應核列稅
    則第8536.30.00號下；來貨並非上訴人所申報之熱敏電阻，
    當無稅則第8533節之適用，亦非上訴人所稱表面上可同時歸
    列於第8533節電阻器及8536節電路保護器時，應依準則3（
    甲）規定而優先歸入稅則第8533節下；蓋依準則1後段另規
    定：「此等稅則號別或註內未另行規定者，依照後列各準則
    規定辦理。」顯見準則1至6之分類規則在適用上有其優先順
    序，準則1之規定不適用時，始得依照後列各準則規定辦理
    分類，不得在分類時同時適用準則1及準則3（甲）規定。系
    爭貨物自復保險絲屬電路保護器1種，稅則第8536.30.00號
    已明列「其他電路保護器具」，自應優先適用準則1「依照
    稅則號別所列之名稱」而歸入上述稅則號別下，上訴人引準
    則3（甲）作為判定系爭貨物稅則分類之最主要依據，並非
    海關進口稅則之分類架構與編列原則，其分類見解顯屬誤謬
    。次查，系爭貨物具有可自動回復、重覆使用之特性，此與
    一般熱熔斷式保險絲即熔絲之原理特性並不相同。稅則處根
    據上訴人「電路保護產品手冊」及成大電機系之鑑定結果，
    認定系爭貨物自復保險絲為過載電流之電路保護器，而核釋
    歸入稅則第8536.30.00號下，核與被上訴人之認定完全一致
    ，有被上訴人89年2月25日（89）北關字004號進口稅則疑問
    及解答函附卷可按，上訴人指被上訴人將系爭貨物判定為稅
    則第8536.10目之熔斷式熔絲，誤解HS註解之詮釋，殊不足
    採。又查行為時關稅法第7條規定及同法施行細則第6條第2
    款規定，海關為審核進口貨物價格及核定正確稅則需要，往
    往要求進口人提供進口貨物之原廠型錄或說明書以為驗估分
    類之依據，根據葉雅極所著「關稅驗估理論與實務」第111
    頁所述，進口商自應配合海關之要求，於貨物通關時檢附型
    錄供參，海關對是類案件即於驗憑型錄內容核定進口貨物價
    格及稅則後徵稅放行；惟當進口人因故無法提供型錄，以致
    海關無法就進口貨物名稱、功能、用途為判定時，海關始考
    慮取樣委請財政部核定之權威鑑定機構鑑定，否則不問有無
    型錄悉數逐案送請鑑定，將費時耗力又延誤通關，實無必要
    ，此乃上開法條明定型錄、說明書為「報關時應檢附之其他
    進口必須具備之有關文件」之意旨所在；易言之，進口貨物
    之原廠型錄，係海關作為驗估分類之首要依據。本件上訴人
    於88年虛報案件進口查驗當時並未檢具型錄─即中文版「電
    路保護產品手冊」供參，而係事後補送另行製作之中、英文
    「型錄」，其印刷較粗糙，單頁且內容不全，稱來貨為「可
    變電阻器」，被上訴人認該「型錄」疑似變造，經檢送貨樣
    委請成大電機系鑑定結果，正確貨名應為電路保護器自復保
    險絲，並提供上訴人隱匿之原始中文「電路保護產品手冊」
    參核，被上訴人始據以判定上訴人有虛報貨物名稱，逃漏進
    口稅情事，原審法院認被上訴人所為認定於法尚無不合，因
    而認尚無通知證人陳義雄到庭作證之必要。再查上訴人另稱
    世界關務組織（WCO）調和分類委員會（HS Committee）已
    作成本件產品應歸列HS Code第8533.29目稅則之決定書云云
    ，查該決定書稿係美國政府受上訴人母公司美國泰科公司之
    委託，於93年3月11日根據美國海關之分類見解，向世界關
    務組織申請系爭貨物之稅則解釋。查美國海關對系爭貨物之
    稅則見解係於91年間根據美國泰科公司提供之片面資料，以
    「PPTC Thermistor」為貨名，非以原始型錄所載之名稱「
    Resettable Fuse」（自復保險絲）所作之稅則解釋，該見
    解將自復保險絲歸入稅則第8533節無電路保護功能之「電阻
    器」範圍，惟依據HS註解有關「電路保護器」之詮釋係：「
    供防止電路過載用之其他裝置」，就意旨，凡用於電路中，
    防止電流、電壓過載以保護電路免於燒壞之電路保護器具均
    屬之。次依稅則處提供之資料，世界關務組織及美國海關將
    有電路保護功能之類似貨品如突波遏止器、自動回復保護器
    、馬達保護開關．．．等電子元件，均歸入稅則第8536.30
    目下，再參據該處前述歷來是類貨物之分類紀錄，證諸除熔
    斷式熔絲與斷路器外，舉凡具有符合上開註解所述「供防止
    電路過載用」之各式保護器具，不問其產品名稱、構成材料
    及作動原理為何，率得歸入第8536.30目下，系爭自復保險
    絲，依「電路保護產品手冊」所載，完全符合註解之詮釋，
    自當歸列稅則第8536.30目下。上開HS委員會第34屆會議之
    主席為美國籍，於本件稅則解釋案並未自行迴避，已有不妥
    。況我國並非該組織之正式會員國，亦非觀察員，致無權在
    該組織會議中就系爭貨物之稅則歸類作適當、完全之辯護，
    有失公允；查我國於86年簽署世界貿易組織（WTO）新加坡
    回合部長級會議宣言所公布之「資訊科技產品貿易協定」，
    同意至89年分4階段將資料處理機、半導體、電子零組件等
    資訊產品，以及電話機及無線傳真機等通訊產品之關稅降為
    零；另交換機等15項產品，於91年降為零。其中並不包括第
    8536節下第8536.10、8536.20及8536.30目之各種電路保護
    器，系爭貨品為電路保護用之自復保險絲俱如前述，被上訴
    人核定為稅則第8536.30目下，誠屬妥適，系爭貨物既非屬
    「資訊科技產品貿易協定」附則附表A所列之產品清單範圍
    ，並未違反我國於該協定下所作之承諾，自無所稱「有衍生
    國際貿易糾紛致使我國遭受國際經濟制裁之慮」等由，而駁
    回上訴人之訴。
五、上訴意旨略謂：原審判決有行政訴訟法第243條第1項之違法
    。查本件當事人雙方最大之爭點為系爭貨物是否為熱敏電阻
    ，對此，上訴人提出經濟部技術處報告、國內7家學術機構
    所出具之10件鑑定報告、UL、CSA、TUV等國際機構認證書、
    及美、日、歐盟、法、韓等國海關稅則分類意見書及世界關
    務組織稅則決定書，證明系爭貨物確屬國際商品統一分類制
    度註解第8533節(A)（5）所定義非線性電阻器項下之熱敏電
    阻，應歸列第8533節稅則。至於何以被上訴人所提出之鑑定
    報告持不同意見，則為原審應詳加調查之事項，該事項涉及
    高度電子學專業，原審有依行政訴訟法第133條之規定職權
    將系爭貨物送請鑑定之義務，不得憑一己主觀認知任意以法
    律專業凌駕電子學專業。而此重要之法律原則業經最高行政
    法院92年度判字第54、643、1423、1568號等判決一再曉示
    。故原審未依行政訴訟法第133條之規定本於職權將系爭貨
    物送請鑑定，顯有行政訴訟法第243條第1項之違法。系爭貨
    物係依C1免審免驗方式進口，被上訴人從未檢取或採樣進行
    鑑定，卻僅憑進口報單，在欠缺實際貨樣、鑑定報告或其他
    足資判斷系爭貨物為何之積極證據之情況下，竟以猜度臆測
    之方式，輕率推論系爭貨物為電路保護器，據以補稅科罰。
    被上訴人認定事實之方式，顯已違反改制前行政法院62年判
    字第402號判例、財政部49年11月25日（49）台財稅發字第0
    8446號函及財政部關稅總局稅則處稅則號別疑義所揭示之證
    據法則，原審判決未予糾正，顯有行政訴訟法第243條第1項
    之違法。關稅法第7條及其施行細則第6條第2款規定意旨，
    應係指型錄為進口人於報關時應檢附供海關驗估參考之文件
    ，並非如原審法院所稱係海關作為驗估分類之首要依據，亦
    即海關仍應蒐集並參考其他各種可得之證據以判斷貨物名稱
    ，始為適法。至於原審法院所引葉雅極之見解，乃其個人見
    解，並非任何權威之法律見解，並無參考價值。原審見解，
    顯已違反關稅法第7條及其施行細則第6條第2款之規定，有
    行政訴訟法第243條第1項之違法判決。原審判決根據對系爭
    貨物所認定之錯誤貨名，依據準則1將系爭貨物歸列至第853
    6.30.00號稅則，並否定應以準則3（甲）歸列至第8533節電
    阻器下，違反國際商品統一分類制度及海關進口稅則，顯有
    適用法令不當之違法。原審判決有判決不備理由及理由矛盾
    之違背法令。上訴人於88年第一件類似爭議發生後提供被上
    訴人之各種版本型錄，均屬原廠型錄，其內容完全符合系爭
    貨物為正溫度係數熱敏電阻此一事實。此外，上訴人於原審
    並明確指出系爭貨物業經UL、CSA、TUV等國際機構認證屬正
    溫度係數熱敏電阻。原審罔顧上訴人於原審所提事證，認上
    訴人進口當時隱匿原廠型錄，並於事後提供變造之型錄，且
    未於判決理由中說明其未採信該等事證之理由，顯有判決不
    備理由之違法。原審判決錯誤引用鑑定證人吳朗、莊逸正、
    李嘉猷之證詞，顯屬理由矛盾之當然違背法令。吳朗於原審
    證稱：「我將兩個產品直接作實驗，發現具有PTC熱敏電阻
    的特性，PTC代表是正溫度係數熱敏電阻的東西」等語，足
    證原審判決認吳朗未宣稱系爭貨物係屬電阻器，與吳朗之證
    詞不符，顯有判決理由矛盾之違法。莊逸正於原審證詞之真
    意乃指其84年鑑定報告僅在常溫下量測系爭貨物之電阻值，
    故得到系爭貨物之電阻值極微小，很難在電路中當電阻器使
    用之錯誤結論，而其91年鑑定報告因其溫度範圍較廣，較能
    測得系爭貨物在其應用溫度範圍內之完整電阻值，故應以後
    者之結論為準，亦即系爭貨物確實可在電路中當作電阻器使
    用。原審法院未能審究莊逸正證詞之真正意涵，竟誤指莊逸
    正未宣稱系爭貨物係屬電阻器，顯有判決理由矛盾之違法。
    李嘉猷於原審不否認其88年鑑定報告以熱敏電阻材質限於鈦
    酸鋇陶瓷製品而否認系爭貨物為熱敏電阻之見解為過時見解
    ，若由上訴人提出系爭貨物有溫度感測、溫度控制及溫度補
    償等功能之資料，其可能會承認系爭貨物為熱敏電阻。在此
    情形下，原審法院自當依行政訴訟法第1條規定本於職權命
    上訴人提供完整資料並將系爭貨物送請李嘉猷重新鑑定，以
    釐清李嘉猷在擁有完整產品資訊之情況下是否會變更原鑑定
    意見，始屬適法，原審竟遽認李嘉猷並未認系爭貨物為電阻
    器，顯有應調查之證據未予調查及判決理由矛盾之違法。原
    審未經調查即否認上訴人所提世界關務組織「HS委員會決定
    書」之效力，顯屬不備理由之當然違背法令。我國海關進口
    稅則採取世界關務組織所制定之「國際商品統一分類制度」
    ，被上訴人未採取與世界關務組織相同之稅則分類見解，原
    處分自因違反海關進口稅則所採行之「國際商品統一分類制
    度」而違法，應予撤銷。原審對前述世界關務組織及美國政
    府相關分類紀錄所涉貨物突波遏止器、自動回復保護器、馬
    達保護開關之特性及功能從未進行調查，竟在對該等貨物之
    特性及功能完全無認識，未能釐清該等貨物均屬由多數電子
    元件組合而成之裝置，與系爭貨物屬單一電子元件而非第85
    36.30目所規範之裝置之情況下，以該等貨物被世界關務組
    織及美國政府歸入第8536.30目稅則，遽認系爭貨物亦應歸
    入第8536.30目稅則，原判決顯屬不備理由之當然違背法令
    。此外，上訴人於原審已提出世界關務組織秘書處之意見書
    ，足證美國政府雖以「PPTC Thermistor」名稱提出申請，
    然亦同時充分揭露電子業界亦稱該貨物為自復保險絲之事實
    ，並無隱匿該事實之情形，故HS委員會乃基於對系爭貨物在
    電子業界亦稱自復保險絲此一事實之理解而作成系爭決定書
    ，其結論自屬正確可信而得適用於本件。原審法院罔顧前述
    事實及證據，並未於判決中說明如何不採之理由，顯屬不備
    理由之當然違背法令。原審法院從未就世界關務組織之組織
    法及相關會議規則是否要求美國代表應迴避擔任該次HS委員
    會會議主席、該決定是否須經我國政府表示意見始能合法作
    成、我國政府得否以該組織管理委員會及技術委員會正式觀
    察員之身分對申請案表示意見等程序事項進行調查，恣意否
    定系爭世界關務組織決定書之證據能力，原審判決有判決不
    備理由之當然違背法令。原審判決未審酌上訴人所提「無海
    關緝私條例第37條第1項所稱虛報貨名之故意或過失」之主
    張，且未記載其理由，顯屬不備理由之當然違背法令。此外
    ，上訴人於原審已指出，無論係被上訴人自行取得之英文型
    錄「Polyswitch Resettable Fuse」及日文型錄「過電流、
    過熱保護素子製品目錄」，或上訴人提供被上訴人之1998年
    10月版之英文型錄，均載明系爭貨物業經國際認證機構認證
    屬熱敏電阻元件。原審判決以英文型錄「Polyswitch Reset
    -table Fuse」及日文型錄「過電流、過熱保護素子製品目
    錄」所載之貨名亦為「Resettable Fuse」，認定上訴人有
    虛報貨物名稱，逃漏進口稅之行為，顯見原審法院非但完全
    未審酌上訴人所提之證據方法，且未記載其不採之理由，其
    認定事實已嚴重違反經驗法則及證據法則之基本精神，顯有
    行政訴訟法第243條第2項第6款「判決不備理由」之當然違
    背法令。原審法院以型錄為海關稅則分類之首要依據，將系
    爭貨物規入第8536.30目稅則，違反國際商品統一分類制度
    之分類原則，顯有行政訴訟法第243條第1項之違法判決。原
    審以型錄作為海關驗估分類之首要依據，據以否定上訴人所
    提各項證據，並依型錄所載之俗名自復保險絲，而未依真正
    學名熱敏電阻予以分類之見解，顯已違反關稅法第7條及其
    施行細則第6條第2款規定，而有行政訴訟法第243條第1項之
    違法。系爭貨物既經上訴人提出十餘項鑑定報告證明具有電
    阻值隨溫度上升而增加之正溫度係數特性，符合國際商品統
    一分類制度註解第8533節（A）（5），自應依準則1規入第8
    533節稅則。可知縱使原審判決依照準則1就系爭貨物予以分
    類，亦應將其歸入第8533節稅則，始為適法，故原審判決前
    述見解顯然違反海關進口稅則第2條所採行之準則1分類原則
    ，而有行政訴訟法第243條第1項之違法。原審判決以財政部
    關稅總局稅則處就由二極體及電阻器構成之Safety Barrier
    等6項貨品之稅則解釋，除（f）Polyswitch為本件爭訟之標
    的外，其餘5項產品與系爭貨物有何關聯性？其構造、特性
    與功能是否與系爭貨物相同？原審未予調查，除有判決不備
    理由之當然違法外，亦違反應依國際商品統一分類制度解釋
    準則分類之原則，亦有適用法令不當之違法。最高行政法院
    95年度裁字第1376號再審裁定援引稅捐稽徵法第1條之1，認
    財政部94年10月7日臺財關字第09401015710號令對於該件已
    核課確定之案件並無適用之餘地，據以駁回該件再審聲請。
    據此，上開財政部94年令改列後之第8533.29.00號稅則因對
    上訴人有利，且本件原處分於該令發布時既尚未核課確定，
    該令所改列之第8533.29.00號稅則，於本件原處分自應予適
    用。故系爭貨物之正確稅則應為第8533.90.00稅則。原審判
    決顯然違反稅捐稽徵法第1條之1規定，而有判決不適用法規
    之違背法令，為此請求廢棄原判決，並撤銷原處分及訴願決
    定等語。
六、被上訴人答辯意旨略謂：上訴理由略稱：「原審未依職權將
    系爭貨物送請鑑定，竟憑主觀意見認定系爭貨物之電學性質
    ，顯有行政訴訟法第243條第1項之違法判決」乙節。上訴人
    於88年首件虛報案件（原申報貨名為「電阻器」）經被上訴
    人注檢查驗時，即刻意隱匿不提出原廠型錄供參，卻於事後
    陸續補送另行製作之中、英文「型錄」，其印刷粗糙不全，
    顯係倉促所為。因該等「型錄」疑似變造，被上訴人乃檢送
    貨樣委請成大電機系鑑定，嗣據該系李嘉猷教授鑑定結果，
    正確貨名應為電路保護器自復保險絲，李教授並提供上訴人
    隱匿之原始中文「電路保護產品手冊」予被上訴人參核，被
    上訴人始據以判定上訴人有虛報貨物名稱，逃漏進口稅情事
    而依法予以論處。又本件依上訴人匿不提供之中文「電路保
    護產品手冊」內容，即可逕予認定系爭來貨為自復保險絲，
    況系爭貨物先後業經成大電機系、工研院電子工業研究所、
    經濟部工業局及中科院鑑定為電路保護器無誤，上訴人主張
    再送請鑑定自不為原審所採。次查上訴人88年虛報案件所涉
    miniSMD及SRP兩型之產品經被上訴人送請成大電機系鑑定結
    果應為即自復保險絲，應歸列稅則第8536.30.00號，該系於
    複鑑該貨品時並指出Raychem公司之電路保護產品中文手冊
    中第5至16頁所列其他各型之各種規格產品元件，本即為Ra-
    ychem公司視應用範疇採不同封裝之電路保護產品，當足據
    認定同為電路保護器，原審並非主觀認定系爭自復保險絲之
    電學性質，自無所謂違法判決。上訴理由略稱：「被上訴人
    未實際查驗貨物，竟憑空猜測貨名，違反證據法則，原審判
    決未予糾正，顯屬行政訴訟法第243條第1項之違法判決」乙
    節。查本件原申報貨名為「PPTC THERMISTOR（熱敏電阻器
    ）」，其中有22筆貨物係以C3應審應驗方式經被上訴人關員
    查驗發現不符，另20筆貨物則係被上訴人調閱報單審核後發
    現不符之C1免審免驗案件，其型號包括SMD、miniSMD、RXE
    、LR4等多種，上訴人竟誣指「系爭貨物係依C1方式免審免
    驗方式進口．．．」顯與事實不符。次查根據上訴人原廠中
    、英、日文型錄規格表所記載，系爭自復保險絲型號包括RG
    E等各式，相當明確，本件各式貨物其型號均明載於上開規
    格表內，核與88年虛報進口之miniSMDC100-02及SRP175S型
    產品，同屬自復保險絲範圍，至臻明確，亦為上訴人不爭之
    事實，自有財政部關稅總局稅則處(89)北關字第004號「進
    口稅則分類疑問及解答」稅則解釋意旨之適用。且是類貨物
    前後業經上開四個權威鑑定機構及主管工業單位鑑定為短路
    及過載電流之電路保護器─自復保險絲，自無再送請鑑定之
    必要。本件係經查驗及審核後參據上訴人原廠型錄所載名稱
    、功能及用途，以及上訴人88年虛報案成大電機系之鑑定報
    告，予以認定系爭貨物之名稱及稅則，認事用法，洵無違誤
    ，非所稱以臆測推斷之方式為之，符合證據法則。上訴理由
    略稱：「原審法院以型錄為海關稅則分類之首要依據，並據
    以否定上訴人所提出之所有證據，顯有行政訴訟法第243條
    第1項之違法判決」乙節。本件上訴人所提供之各項鑑定報
    告及認證書，均係事後自行檢取貨樣及事後變更製作不實之
    型錄，逕自送請鑑定，有誤導該等鑑定機構作成錯誤之判定
    ，其鑑定結果自不具公正性及正確性，且其內容有相互抄襲
    、前後矛盾之處，在在顯示受上訴人之誤導，自不為原審採
    信。上訴理由略稱：「原審判決依據準則1將系爭貨物歸列
    至第8536.30.00號稅則，違反國際商品統一分類制度及海關
    進口稅則，顯有行政訴訟法第243條第1項判決適用法令不當
    之違法」乙節。上訴人主張應依準則3（甲）「稅則號別所
    列之具有特殊性者較僅具一般性者為優先適用」規定而優先
    歸入稅則第8533節下，惟查準則1後段另規定：「此等稅則
    號別或註內未另行規定者，依照後列各準則規定辦理。」顯
    見準則1至6之分類規則在適用上有其先後順序，準則1之規
    定不適用時，始得依照後列各準則規定辦理分類，不得在分
    類時同時適用準則1及準則3（甲）規定。系爭自復保險絲屬
    熔絲、斷路器以外之電路保護器，稅則第8536.30.00號已明
    列「其他電路保護器」，自應優先適用準則1「依照稅則號
    別所列之名稱」而歸入上述稅則號別項下。上訴理由略稱：
    「原審判決未說明上訴人所製作型錄均屬原廠型錄及英、日
    文原廠型錄已記載系爭貨物屬正溫度係數熱敏電阻如何不採
    之理由，顯有判決不備理由之當然違法」乙節。本件上訴人
    事後所製作之「型錄」版本竟有4種之多，顯然違背一般貿
    易習慣，洵屬彌縫卸責之行為。上訴人僅因系爭貨物具有正
    溫度係數之特性即誆稱其為「熱敏電阻」，而不問其真正功
    能用途係為電路保護，顯為推諉卸責之飾詞，不足採信。況
    遍查中、英、日文型錄內容，並無系爭貨物為「電阻器」、
    「可變電阻器」或「熱敏電阻」，以及系爭貨物除電路保護
    用途外尚有溫度感測、控制或補償等熱敏電阻特有功能之任
    何敘述。上訴人事後訴稱來貨為所謂「高分子正溫度係數熱
    敏電阻」云云，顯與事實相違，核不足採。故原審駁回上訴
    人之訴，均已審酌各項事證，並記載其理由，洵無不妥。上
    訴理由略稱：「原審判決錯誤引用鑑定證人吳朗、莊逸正、
    李嘉猷之證詞，顯屬理由矛盾之當然違背法令判決」乙節。
    查吳朗、陳子平等人係上訴人所委聘之鑑定人，其鑑定報告
    係根據上訴人自行檢送之貨樣及事後變造之不實型錄資料為
    基礎所製作，上述鑑定報告及證詞均受上訴人事後變造之型
    錄所誤導，鑑定報告不具客觀性、公正性，且說詞矛盾，自
    不足採。而原廠型錄所載系爭自復保險絲僅作為電路保護之
    用，並無溫度感測、溫度控制及溫度補償三種功能，此乃不
    爭之事實，亦不容上訴人飾辭主張。上訴理由略稱：「原審
    未經調查即否認上訴人所提世界關務組織『HS委員會決定書
    』之效力，顯屬不備理由之當然違背法令判決」乙節。查本
    件世界關務組織HS委員會所作之稅則決定書稿係美國政府受
    上訴人母公司美國泰科公司之委託，於93年3月11日根據美
    國海關錯誤之分類見解，向世界關務組織申請系爭貨物之稅
    則解釋。次查美國海關對系爭貨物之稅則見解係於91年間根
    據美國泰科公司提供之片面不實資料，以不正確之「PPTC
    Thermistor」為貨名，非以原始型錄所載之名稱「Resetta-
    ble Fuse」(自復保險絲)所作之稅則解釋，該見解將自復保
    險絲歸入稅則第8533節無電路保護功能之「電阻器」範圍，
    核與ＨＳ註解規定不符，故而原審乃對世界關務組織根據美
    國海關片面錯誤之分類見解所作出「同意將『Polymetric
    PTC Thermistor Device』（即高分子正溫度係數熱敏電阻
    器）分類至第8533.29目下」此錯誤決定，不予採據。上訴
    理由略稱：「原審判決未審酌上訴人所提『無海關緝私條例
    第37條第1項所稱虛報貨名之故意或過失』之主張，且未記
    載其理由，顯屬不備理由之當然違背法令判決」乙節。美國
    瑞侃公司即上訴人前身，自1980年代即利用聚脂體之正溫度
    係數特性成功地研發製造此類可重複使用之電路保護元件，
    取名自復保險絲，並以此名稱行銷全世界，乃係全球電路保
    護元件第一大製造廠，此觀諸上訴人中文「電路保護產品手
    冊」及日文「過電流熱保護素子製品目錄」所載名稱及內容
    甚明；且上訴人前曾進口相同產品，與本件同樣情形不申報
    貨名為自復保險絲而虛報為電阻器，已遭被上訴人追徵稅款
    並科罰，上訴人進口系爭貨物仍以同樣方式虛報貨名，已屬
    故意，原審判決均詳載駁回理由。從而原審認上訴人有虛報
    進口貨物名稱，逃漏進口稅款之行為，被上訴人予以追徵稅
    款並科罰，洵無違法等語，資為抗辯。
七、本院查：（一）按「報運貨物進口而有左列情事之一者，得
    視情節輕重，處以所漏進口稅額2倍至5倍之罰鍰，或沒入或
    併沒入其貨物：1、虛報所運貨物之名稱、數量或重量．．
    ．。」及「有違反本條例情事者，除依本條例有關規定處罰
    外，仍應追徵其所漏或沖退之稅款。」分別為海關緝私條例
    第37條第1項第1款及第44條前段所明定。次按「進口貨物正
    溫度係數熱敏電阻電路保護器(Polymeric Positive Tempe-
    rature Coefficient(PTC) Thermistor Circuit Protecto-
    rs)，依其功能有時亦稱自復式保險絲(Resettable Fuse)
    ，海關實務上歸列稅則第8536節項下之電路保護器具，經參
    據世界關務組織(WCO)調和稅則委員會(H.S.C)之稅則分類意
    見，改歸列第8533.29.00號『其他固定電阻器』，改列之稅
    則號別自本令發布日起之進口案件始適用之。」為財政部94
    年10月7日臺財關字第09401015710號令公告在案，依此函令
    意旨，為參據世界關務組織(WCO)調和稅則委員會(H.S.C)之
    稅則分類意見，對具體個案貨品改歸列稅則之公告，足認係
    因情事變更所作之修訂，顯非對原有稅則第8536節或8533節
    之解釋，故自無溯及效力，與司法院釋字第287號解釋之情
    形不同，尚無該解釋適用之餘地。又財政部91年3月8日第00
    00000000號令亦以基於稅率變動不溯及既往原則，明示改列
    後之新稅則不具溯及既往之效力，僅以基於保障業者權益之
    考量，財政部核定改列進口貨物稅則之案件，須以命令發布
    之，並登載於公報，且擬變更稅則號別時，應儘速報財政部
    核定，是此令函並無有利於人民時例外得溯及既往適用之意
    旨，是以上引財政部94年令明訂自該令發布日起之進口案件
    適用之，於法並無不合。本件貨物進口時間均在上開財政部
    94年令公布日之前，被上訴人認本件不適用該令，經核自無
    違誤。上開財政部94年令既不能適用於本件，則該令是否就
    本件系爭貨品所為之變更規定，與本件判決結果已無影響，
    已無審酌之必要，合先敘明。（二）原判決以「電路保護產
    品手冊」明白標示系爭貨物之名稱為短路及過載電流之保護
    器「自復保險絲」，為泛用於各種電子產品設備，充作短路
    及過載電流之電路保護器，以及系爭貨物送經經濟部工業局
    與中科院鑑定結果，均與本件原始中、英、日型錄所載名稱
    及內容完全相符。又相同貨物Polyswitch自復保險絲MiniSM
    DC100-02及SRP175S兩型，亦經成大電機系教授李嘉猷鑑定
    為短路及過載電流保護器之自復保險絲；另不同規格之SRP2
    00，SRP175兩型，更早於84年9月11日經工研院電子工業研
    究所判定其為過電流保護元件或保護器，而非電阻元件等情
    ，據以認定系爭貨品應核列稅則第8536‧30‧00號下，經核
    並無不合。原判決並說明上訴人所委送鑑定機構之各種測試
    、檢驗報告內容有不一致之處，此係由上訴人自行檢取貨樣
    及「產品規格說明書」送鑑定，其所送之版本若有不同，其
    結論當非相同，上訴人所提不同鑑定報告，尚不足採，已詳
    述其取捨證據認定事實之理由，自亦無再送請鑑定之必要。
    另原判決復以系爭貨物自復保險絲屬電路保護器一種，稅則
    第8536‧30‧00號已明列「其他電路保護器具」，自應優先
    適用準則1「依照稅則號別所列之名稱」而歸入上述稅則號
    別下，據以指駁上訴人所稱表面上可同時歸列於第8533節電
    阻器及8536節電路保護器時，應依準則3(甲)規定而優先歸
    入稅則第8533節下乙節為不可採，足見原判決已敘明其認定
    事實所憑之證據及形成心證之事由甚詳，尚無違背證據或論
    理法則。上訴意旨仍就此據為上訴理由，無非係對原審認定
    事實職權之爭執，自難以此認為原判決有理由不備之違法。
    至本院92年度判字第54、643、1423、1568號判決之事實，
    與本件情節不盡相同，尚難遽予援引。又上訴人指摘原判決
    未盡調查之能事乙節，惟查本件系爭貨品業經前述鑑定機關
    鑑定在案，原審認為勿庸再另送其他機關鑑定，尚難認有違
    職權調查之規定。至上訴人所提鑑定證人莊逸正、陳子平、
    李嘉猷及吳朗之證詞，及世界關務組織調和委員會決議等資
    料，業經原判決指駁不採之理由在案，並敘明其取捨證據及
    得心證之事由，核與證據及論理法則亦無違背，上訴意旨指
    摘原判決漏未斟酌上開證人之證詞，有理由不備之違法云云
    ，亦無足取。又行為時關稅法第13條第1項及其施行細則第7
    條第1項第2款規定，驗關所需型錄應以正本為準，產品型錄
    依法為海關驗估之首要依據，「型錄」應以報關時為準，事
    後所另行製作之不實型錄、或自行送鑑之鑑定報告、認證書
    ，藉以取代原廠型錄，自不允許。經查本件上訴人申報進口
    POLYSWITCH DEVICES-PPTC THERMISTOR其貨名中文為「電阻
    器」，於查驗時上訴人並未檢具正本中文「電路保護產品手
    冊」供參，而係補具另行製作之中英文「型錄」，其所標示
    之名稱為「可變電阻器」，嗣後復檢送中文及英文「型錄」
    其型錄不一，貨名迭經更改，而被上訴人於90年12月20日自
    上訴人網站下載之資料其貨物名稱仍為「自復式保險絲」，
    內容與成大電機系所提供之「電路保護產品手冊」完全相符
    ，至91年2月15日後該網站資料之名稱始全面更改為「正溫
    度係數熱敏電阻」，惟內容卻稱「中文版電路保護產品手冊
    在製作中」。基上說明，應以中文「電路保護產品手冊」為
    準，經查本件發生後，上訴人一再變更原廠型錄名稱及內容
    ，其貨物名稱迭經更改，其變更後之「型錄」亦有多種版本
    ；足證上訴人申報為產品名稱功能之電阻器，其虛報貨物名
    稱、逃漏進口稅款行為，況上訴人之前已有多次類似違法被
    追徵稅款並處罰鍰情形，其縱非故意，亦難謂無過失，自不
    能解免應負之行政罰責。除所漏進口稅額在5,000元以下，
    情節輕微並合於財政部之規定，免予處罰鍰外，被上訴人依
    海關緝私條例第37條第1項之規定，酌情處以罰鍰，並依同
    條例第44條之規定，追徵所漏進口稅，均無不合。按行為時
    關稅法第5條之1第1項所定，先放後核之進口貨物，如有應
    退應補稅款者，應於貨物放行後6個月內，通知納稅義務人
    ，逾期視為業經核定。該規定係適用於稅則號別或價格有誤
    應重新核定計算之案件，倘報運貨物進口有虛報所運貨物之
    名稱、數量等，致發生逃漏進口稅款情事時，依行為時關稅
    法第56條規定：進口貨物如有私運或其他違法漏稅情事，依
    海關緝私條例及其他有關法律之規定處理。又關於違法虛報
    漏稅案件，海關緝私條例第44條明定：有違反本條例情事，
    除依本條例有關規定處罰外，仍應追徵其所漏或沖退之稅款
    。但自其情事發生已滿5年者，不得再為追徵或處罰。準此
    ，進口貨物縱屬先放後核，於5年內，如經查獲有虛報貨物
    名稱等違法漏稅情事者，仍應依據海關緝私條例第37條第1
    項及第44條規定處罰及追徵。本件既涉有虛報貨名違法漏稅
    情事，核屬違反海關緝私條例之案件，依法自該虛報情事發
    生後5年內，均得再為追徵或處罰，從而，被上訴人依海關
    緝私條例相關規定論處，並核發處分書，並無違誤，上訴人
    指摘被上訴人逾行為時關稅法第5條之1第1項6個月期限，變
    更稅則所作成之處分，係屬違法，原判決未予撤銷，當然違
    背法令云云，係屬誤解法律規定，原判決雖未對上訴人此項
    主張加以指駁，惟與判決結果無影響。復查上訴人所引據美
    、日、韓、法及歐盟等外國關稅主管機關之函文，訴稱系爭
    貨物應歸列稅則第8533節「電阻器」範圍，乃係上訴人海外
    公司於本件發生後，以「可變電阻(Polyswitch)」「Resist
    -or (Thermistor)」「Polymeric PTC(Positive Temperatu
    -re Coefficient) Thermistor Devices」等產品名稱向上
    述國家海關申請稅則歸類，其中日本海關核定日期為公元20
    02年2月7日，美國核發證明日期為2000年6月10日，歐盟之
    申請日期為2001年10月4日，法國簽署日期為2002年4月3日(
    駐比利時台北代表處簽署日期為2002年4月9日)、韓國收取
    日期為2002年2月23日，因上訴人非以型錄所載之名稱「Pol
    -yswitch Resettable Fuse」申請解釋，其所作之釋文自屬
    錯誤，不具說服力，亦不能拘束我國海關之認定。復查日、
    韓海關核列之稅則為第8533．40目；歐盟、法國海關核列第
    8533．21目；美國海關則核列第8533．29目，有分類不一致
    情形。系爭貨物Resettable Fuse依原廠型錄所載，係為短
    路及過載電流之「電路保護器」(Circuit Protection Devi
    -ces)，非於電路中提供電阻值之可變電阻器或用於感測、
    控制溫度之熱敏電阻，上述國家之海關釋文，將其歸入稅則
    第8533節無電路保護功能之「電阻器」範圍，顯已違反上開
    解釋準則一規定及Ｈ.Ｓ.註解之詮釋，不足採據。原判決未
    採信外國海關對系爭貨物稅則分類意見，洵屬適法。海關進
    口稅則第85章之電機器具及零件，除第8505節電磁鐵依材質
    分類外，餘均以其功能特性及用途為主要分類標準，此由海
    關進口稅則第85章之規定內容加以分析，即可得明證，上訴
    意旨復以原判決就此未敘明認定之理由，亦有判決理由不備
    之違法乙節，當無足取。綜上所述，原審斟酌全辯論意旨及
    調查證據之結果，原判決認原處分認事用法，俱無違誤，維
    持原處分及訴願決定，並對上訴人在原審之主張如何不足採
    之論據取捨等，均已詳為論斷，而駁回上訴人在原審之訴，
    並無判決理由不備等違背法令情事，其所適用之法規與該案
    應適用之現行法規並無違背，與解釋判例，亦無牴觸，並無
    所謂原判決有違背法令之情形；又證據之取捨與當事人所希
    冀者不同，致其事實之認定亦異於該當事人之主張者，不得
    謂為原判決有違背法令之情形。上訴人對於業經原判決詳予
    論述不採之事由再予爭執，核屬法律上見解之歧異，要難謂
    為原判決有違背法令之情形。又如上所述，本件事證已臻明
    確，上訴人聲請將本件系爭貨物另送鑑定及行言詞辯論，核
    無必要。又上訴人於原審除起訴狀外，並有多次提出補充理
    由、聲請、言詞辯論等書狀，其事實及法律之主張甚多，原
    審對其重要爭點，均已詳為論斷，雖有部分細節未於判決中
    一一加以指駁者，惟尚不影響本件判決之結果，與所謂判決
    不備理由之違法，並不相當。此外，上訴人其餘所訴各節，
    乃其對法律上見解之歧異，就原審取捨證據、認定事實之職
    權行使，指摘其為不當，均無足採。上訴論旨，指摘原判決
    違誤，求予廢棄，難認有理由，應予駁回。
八、據上論結，本件上訴為無理由，爰依行政訴訟法第255條第1
    項、第98條第3項前段，判決如主文。
中　　華　　民　　國　　96　　年　　5　　 月　　30　　日
                  第五庭審判長法  官　林　茂　權
                              法  官  黃　清　光
                              法  官  鄭　忠　仁
                              法  官　黃　本　仁
                              法  官　吳　東　都
以  上  正  本  證  明  與  原  本  無  異
中　　華　　民　　國　　96　　年　　5　　 月　　30　　日
　　　　　　　　　　　　　　　書記官　彭　秀　玲
附表：
